福建金門地方法院刑事判決　
111年度簡上字第22號
上  訴  人  
即  被  告  許華仁


            張彥卿


            許家祥


            張志凱


上列上訴人即被告等因違反臺灣地區與大陸地區人民關係條例案
件，不服本院金城簡易庭111年度城簡字第36號中華民國111年3
月25日第一審判決（聲請簡易判決處刑案號：110年度偵字第693
號），提起上訴，本院管轄第二審之合議庭判決如下：
    主  文
原判決撤銷。
丁○○共同犯船舶未經許可進入大陸地區罪，處有期徒刑肆月，如
易科罰金，以新臺幣壹仟元折算壹日。
乙○○共同犯船舶未經許可進入大陸地區罪，處有期徒刑參月，如
易科罰金，以新臺幣壹仟元折算壹日。
丙○○共同犯船舶未經許可進入大陸地區罪，處有期徒刑參月，如
易科罰金，以新臺幣壹仟元折算壹日。
甲○○共同犯船舶未經許可進入大陸地區罪，處有期徒刑參月，如
易科罰金，以新臺幣壹仟元折算壹日。
    犯罪事實
一、丁○○、乙○○、丙○○及甲○○等人係臺灣地區人民，明知中華民
    國船舶，未經主管機關許可，不得航行至大陸地區，竟共同
    基於未經主管機關許可，擅自駕駛中華民國船舶航行至大陸
    地區之犯意聯絡，於民國110年6月11日23時許，一同搭乘由
    丁○○所駕駛本國籍自用小船「遠東號」（船舶編號：CT0000
    000，下稱上開船舶），自金門縣金沙鎮E10據點岸際出海，
    於同年月11日23時45分許，航行至金門禁、限制水域線外之
    大陸地區靠近大泊嶼附近，接駁大陸乾燥香菇187袋(毛重共
    662.67公斤)，藏置在上開船舶密艙，載回金門地區。嗣於
    同年月12日0時36分許，經海洋委員會海巡署偵防分署金門
    查緝隊，持本院法官所核發搜索票，搜索上開船舶，成功開
    啟上開船舶密艙，當場查獲並扣得大陸地區產製之乾燥香菇
    187袋(毛重共662.67公斤，另函請財政部關務署高雄關機場
    分關離島派出課依法裁處），始查悉上情。
二、案經海洋委員會海巡署偵防分署金門查緝隊報告福建金門地
    方檢察署（下稱金門地檢署）檢察官偵查並聲請簡易判決處
    刑。
    理  由
壹、證據能力之說明
一、按被告以外之人於審判外之陳述，雖不符刑事訴訟法第159
    條之1至第159條之4之規定，而經當事人於審判程序同意作
    為證據，法院審酌該言詞陳述或書面陳述作成時之情況，認
    為適當者，亦得為證據。當事人、代理人或辯護人於法院調
    查證據時，知有同法第159條第1項不得為證據之情形，而未
    於言詞辯論終結前聲明異議者，視為有前項之同意，刑事訴
    訟法第159條之5規定甚明。查本判決所引用之各該被告以外
    之人所為審判外陳述，雖屬傳聞證據，然據檢察官、被告丁○○、乙○○、丙○○及甲○○等人（下稱被告4人）於本院審理時
    皆表示對證據能力均不爭執，同意有證據能力（見本院卷第
    182頁），本院審酌上開證據資料製作時之情況，尚無違法
    不當及證明力明顯過低之瑕疵，認以之作為證據應屬適當，
    故揆諸上開規定，應認有證據能力。
二、至於其餘資以認定本案犯罪事實之非供述證據，查無實施刑
    事訴訟程序之公務員違法取得之情形，均認有證據能力。
貳、實體部分
一、認定前揭犯罪事實所憑證據及理由：
　㈠上揭犯罪事實，業據被告4人於警詢、偵訊、本院準備程序及
    審理中均坦承不諱，復有海洋委員會海巡署偵防分署金門查
    緝隊搜索扣押筆錄暨扣押物品目錄表、照片8張及現場查緝
    照片4張、遠東號110年6月11日夜間至12日凌晨之雷達航跡
    圖1份、被告4人之旅客入出境紀錄批次查詢4份、海洋委員
    會海巡署偵防分署金門查緝隊110年9月28日偵金門字第11025
    00839號函及檢附之財政部關務署高雄關核估完稅價格公文1
    份等在卷可稽（見海巡卷第3-24頁、第64-70頁、第96-113
    頁、金門地檢署110年度偵字第693號卷第164-167頁），足
    認被告4人上開任意性自白確與事實相符。
　㈡綜上所述，被告4人未經許可航行至大陸地區之行為，已事證
    明確，足以認定，均應依法論科。
二、上訴人即被告4人上訴意旨略以：伊等對檢察官起訴之事實
    均坦承，但原審判處徒刑外且併科罰金，量刑過重，爰請求
    從輕量刑等語。
三、論罪科刑之理由暨上訴有無理由之論斷： 
　㈠被告乙○○、丙○○、甲○○搭乘被告丁○○駕駛之上開船舶，自金
    門地區航行至大陸地區大泊嶼平台，自屬船舶未經許可航行
    至大陸地區既遂。是核被告4人所為，均係犯臺灣地區與大
    陸地區人民關係條例第28條第1項、第80條第1項船舶未經許
    可航行至大陸地區罪。
　㈡又被告4人對前開犯行有犯意聯絡及行為分擔，為共同正犯。
    另雖本案被告丁○○登記為上開船舶之船長，其餘3名被告應
    為船員，僅被告丁○○能直接該當臺灣地區與大陸地區人民關
    係條例第28條第1項、第80條第1項所規定之船長身份要件，
    而能直接成立船舶未經許可航行至大陸地區罪。但被告乙○○
    、丙○○、甲○○雖無船長身分，然該3人與有船長身分之被告
    丁○○共同實施船舶未經許可航行至大陸地區之行為，依刑法
    第31條第1項之規定，亦以正犯論，是被告乙○○、丙○○、甲○○亦能成立本條之罪。
  ㈢刑之減輕：
　　被告乙○○、丙○○、甲○○雖與有船長身分之被告丁○○因就上開
    犯行，互有犯意聯絡及行為分擔，而依刑法第31條第1項前
    段規定論以共同正犯，然尚無其他具體事證證明其為上開犯
    行之主謀，爰依刑法第31條第1項但書規定減輕其刑，並就
    被告乙○○、丙○○、甲○○均依刑法第71條第1項減輕其刑。
  ㈣按刑罰之量定，固屬法院自由裁量之職權行使，惟刑事審判
    之量刑，旨在實現刑罰權之分配的正義，故法院對科刑判決
    之被告量刑，應符合罪刑相當原則，使罰當其罪，以契合人
    民之法律感情，此所以刑法第57條明定科刑時應審酌一切情
    狀，尤應注意該條所列各款情形，以為科刑輕重之標準。
  ㈤原審以被告4人罪證明確，予以論罪科刑，並分別量處被告4
    人有期徒刑4月及分別併科罰金20萬元、5萬元、10萬元、5
    萬元，固非無見。惟查被告丁○○於本院審理時自陳目前無業
    ，無經濟收入、智識程度為高中肄業、已婚，兩個小孩（已
    成年、一男一女），與妻子及女兒同住之家庭經濟情況；被
    告乙○○自陳其目前無業，靠之前積蓄生活、智識程度為高職
    畢業、與母親同住且需照顧父親之家庭經濟情況；被告丙○○
    自陳目前打零工，月收入約1至2萬元、智識程度為高職畢業
    、已婚三個小孩（均未成年，分別為16歲、14歲、3歲），
    目前與妻子及子女同住之家庭經濟情況；被告甲○○自陳為吊
    車助手，月收入約2萬至2萬5,000元、智識程度為高職肄業
    、離婚有三個小孩（均未成年、分別為16歲、12歲、6歲）
    之家庭經濟情況等情（見本院卷第184-185頁），此均為原
    審所不及審酌。是原審未及審酌上情，刑之裁量基礎事實已
    有變更，原審所宣告之刑即有未洽。被告4人上訴主張請求
    從輕量刑，參照前開說明，當屬有據，原判決既有上開未洽
    ，自應由本院撤銷改判。
四、爰審酌被告4人於本院審理中，均業已坦承犯行，並參酌被
    告丁○○為上開船舶之船長，搭載其他3名被告至指定地點違
    反本案犯罪。又為購買香菇、決定供貨管道之人，為本件之
    首謀，居於本件犯罪之核心，應予加重處罰之，故原審判決
    判處被告丁○○有期徒刑4月，量刑應屬妥適。惟考量被告4人
    犯後均坦承犯行，未逃避應承擔之司法責任。並參以被告4
    人因疫情暫無收入而鋌而走險載運大陸地區產製之乾燥香菇
    之犯罪動機、手段、危害程度、犯後態度，以及上開被告4
    人之智識程度、家庭經濟生活狀況等一切情狀，分別量處如
    主文第二至五項所示之刑，併諭知易科罰金之折算標準。
據上論斷，依刑事訴訟法第455條之1第1項、第3項、第369條第1
項前段、第364條、第299條第1項前段，臺灣地區與大陸地區人
民關係條例第28條第1項、第80條第1項，刑法第11條、第28條、
第31條第1項、第41條第1項前段，刑法施行法第1條之1第1項，
判決如主文。
本案經檢察官李仲仁聲請簡易判決處刑並到庭執行職務。　　
中　　華　　民　　國　　111 　年　　8 　　月　　10　　日
                  刑事第一庭  審判長法  官  陳弘能
                                    法  官  魏玉英
                                    法  官  黃俊偉
以上正本係照原本作成。　　　　　　　
不得上訴。
中　　華　　民　　國　　111 　年　　8 　　月　　10　　日
                                    書記官  黃紹洧
附錄本案論罪科刑法條全文：
臺灣地區與大陸地區人民關係條例第28條
中華民國船舶、航空器及其他運輸工具，經主管機關許可，得航
行至大陸地區。其許可及管理辦法，於本條例修正通過後十八個
月內，由交通部會同有關機關擬訂，報請行政院核定之；於必要
時，經向立法院報告備查後，得延長之。
臺灣地區與大陸地區人民關係條例第80條
中華民國船舶、航空器或其他運輸工具所有人、營運人或船長、
機長、其他運輸工具駕駛人違反第 28 條規定或違反第 28 條之
 1 第 1 項規定或臺灣地區人民違反第 28 條之 1 第 2 項規定
者，處 3 年以下有期徒刑、拘役或科或併科新臺幣 1 百萬元以
上 1 千 5 百萬元以下罰金。但行為係出於中華民國船舶、航空
器或其他運輸工具之船長或機長或駕駛人自行決定者，處罰船長
或機長或駕駛人。
前項中華民國船舶、航空器或其他運輸工具之所有人或營運人為
法人者，除處罰行為人外，對該法人並科以前項所定之罰金。但
法人之代表人對於違反之發生，已盡力為防止之行為者，不在此
限。
刑法第 7 條之規定，對於第 1 項臺灣地區人民在中華民國領域
外私行運送大陸地區人民前往臺灣地區及大陸地區以外之國家或
地區者，不適用之。
第 1 項情形，主管機關得處該中華民國船舶、航空器或其他運
輸工具一定期間之停航，或廢止其有關證照，並得停止或廢止該
船長、機長或駕駛人之執業證照或資格。